【裁判字號】    98,交聲,1182
【裁判日期】    981026
【裁判案由】    聲明異議
【裁判全文】
臺灣彰化地方法院交通事件裁定        98年度交聲字第1182號
原處分機關  交通部公路總局臺中區監理所彰化監理站
異  議  人  甲○○
即受處分人
上列受處分人因違反道路交通管理處罰條例案件，對於交通部公
路總局臺中區監理所彰化監理站中華民國98年7月21日所為之處
分（彰監四字第裁64-ZDQ017684號裁決書），聲明異議，本院裁
定如下：
    主  文
原處分撤銷。
    理  由
一、原處分意旨略以：異議人即受處分人（下稱受處分人）甲○
    ○於民國98年2月14日晚間10時58分許，駕駛車牌號碼
    AR-9778號自用一般小客車，行經國道三號高速公路新營收
    費站北上第6車道之電子收費車道時，因有「汽車行駛於應
    繳費之公路不依規定繳費」之違規行為，由高速公路局依追
    繳注意事項規定，通知受處分人補繳，詎受處分人未依規定
    於期限內補繳，經內政部警政署國道公路警察局第四警察隊
    依法逕行掣單舉發，嗣經原處分機關審查結果，仍認受處分
    人確有上開違規行為，遂依道路交通管理處罰條例第27條第
    1項及違反道路交通管理事件統一裁罰基準表，裁處新臺幣
    （下同）3000元。
二、異議意旨略以：受處分人當天確實誤駛入電子收費車道，惟
    受處分人之戶籍業於94年10月4日即已遷入彰化縣彰化市○
    ○路528巷33號2樓，之前所寄高速公路通行催繳通知單（下
    稱催繳通知單）及內政部警政署國道公路警察局舉發違反道
    路交通管理事件通知單（下稱舉發單），受處分人全然不知
    ，實因地址之誤差導致逾期繳納，並非蓄意不予處理，為此
    聲明異議等語。
三、按汽車行駛於應繳費之公路、橋樑、隧道或輪渡，不依規定
    繳費者，處汽車所有人或駕駛人3000元以上6000元以下罰鍰
    ，並追繳欠費，道路交通管理處罰條例第27條第1項定有明
    文。復按交通部臺灣區○道○○○路局為辦理電子收費申裝
    及欠費追繳作業，依據「公路通行費徵收管理辦法」相關規
    定訂定「交通部臺灣區○道○○○路局電子收費申裝及欠費
    追繳作業注意事項」；依本辦法第15條規定，用路人不依規
    定繳費者，營運單位應依用路人不同之欠費行為，依本局（
    指高速公路局）查明之車籍資料，製發「補繳通行費及作業
    處理費通知單」，追繳通行費並加收作業處理費用；用路人
    應於通知單所列之繳費期限內完成補繳程序，逾期未繳納則
    移送相關警察單位依法處理，交通部臺灣區○道○○○路局
    電子收費申裝及欠費追繳作業注意事項第1條、第13條第1項
    、第17條第3項固分別定有明文。然處理違反道路交通管理
    事件，有關文書送達之程序，準用行政程序法送達之規定，
    違反道路交通管理事件統一裁罰基準及處理細則第5條定有
    明文。而行政程序法中對於文書送達，於應受送達人之住居
    所、事務所或營業所為之。但在行政機關辦公處所或他處會
    晤應受送達人時，得於會晤處所為之；於應送達處所不獲會
    晤應受送達人時，得將文書付與有辨別事理能力之同居人、
    受僱人或應送達處所之接收郵件人員；又送達不能依前2條
    規定為之者，得將文書寄存送達地之地方自治或警察機關，
    並作送達通知書2份，1份黏貼於應受送達人住居所、事務所
    、營業所或其就業處所門首，另1份交由鄰居轉交或置於該
    送達處所信箱或其他適當位置，以為送達。前項情形，由郵
    政機關為送達者，得將文書寄存於送達地之郵政機關。寄存
    機關自收受寄存文書之日起，應保存3個月，行政程序法第
    72條第1項、第73條第1項、第74條亦分別有明定。
四、經查，受處分人甲○○原原戶籍地設於「彰化縣彰化市○○
    路485巷35號」，嗣於94年10月4日將戶籍遷至「彰化縣彰化
    市○○路528巷33號2樓」等情，有受處分人之個人基本資料
    查詢結果、全戶戶籍資料查詢結果、戶籍謄本各1份在卷可
    稽。而遠通電收公司係於98年3月12日，將車號AR-9778號自
    小客車之催繳通知單寄送至受處分人之地址「彰化縣彰化市
    ○○路485巷35號」，並寄存於轄內彰化中正路郵局，此亦
    有高速公路局委託遠通電收公司辦理電子收費業務送達證書
    影本1紙附卷可按。惟遠通電收公司既應依前揭規定送達催
    繳通行費之書面通知，且於車輛未依規定繳納通行費時，高
    速公路局即應向監理機關查明車籍資料，以供遠通電收公司
    寄送催繳通知單，應可查得受處分人已將戶籍地址遷往彰化
    縣彰化市○○路528巷33號2樓，自應將催繳通知單送達於受
    處分人上開戶籍地，始屬合法送達，是其向遷徙之前之戶籍
    地所為之寄存送達即不生送達之效力。從而，上開催繳通知
    單因未合法送達，受處分人自無從於補繳期限前補繳通行費
    ，則其是否有「不依規定繳費」之違規行為，即屬不確定狀
    態，舉發單位尚無從為舉發，故本件應依法重新通知受處分
    人補繳通行費，倘受處分人逾補繳期限而未繳交，當可依道
    路交通管理處罰條例第27條第1項之規定製單舉發，並追繳
    欠費，附此敘明。
五、綜上所述，受處分人之所辯顯非無據，原舉發機關以受處分
    人有「汽車行駛於應繳費之公路不依規定規定繳費」之違規
    行為製單逕行舉發，於法未合。原處分機關未察，遽對受處
    分人加以裁罰，即難認為允當，應認受處分人之異議為有理
    由，自應由本院將原處分撤銷。
六、據上論斷，應依道路交通管理處罰條例第87條第2項、道路
    交通案件處理辦法第20條前段，裁定如主文。
中    華    民    國    98    年    10    月    26    日
                  交通法庭            法  官  蔡家瑜
以上正本證明與原本無異。
如不服本裁定，應於裁定送達後五日內向本院提出抗告狀(須附
繕本 )。
中    華    民    國    98    年    10    月    26    日
                                      書記官  陳秀鳳


司法院資訊處製作；財團法人民間司法改革基金會備份。
